臺灣高等法院臺中分院刑事判決
111年度聲再字第144號
再審聲請人
即受判決人  李興軍
上列再審聲請人因傷害等案件，對於本院110年度上易字第747號
中華民國110年10月27日第二審確定判決（第一審案號：臺灣臺
中地方法院109年度易字第1464號，起訴案號：臺灣臺中地方檢
察署108年度偵字第10124號），暨本院111年度聲再字第124號中
華民國111年5月30日第二審刑事確定裁定，聲請再審，本院裁定
如下：
    主  文
再審之聲請駁回。
    理  由
一、訴訟法就當事人對於法院所為裁判或處分表示不服之救濟途
    徑，固就應如何適用其程序，分別定有明文。然人民並非法
    律專家，自難以充分瞭解各有關規定之文義，未能期待其進
    行訴訟法上救濟程序時，得以正確使用相關名詞、用語。是
    基於憲法上保障人民訴訟權之目的，法院應有探知其真意以
    擇定適當程序之義務。就所受理當事人或其相關人員的請求
    、聲明、聲請、上訴或抗告案，尋繹其意涵，探求真意，而
    後依法律規定之程序予以適切、正確處理，並不受其使用之
    詞文所拘束（最高法院109年度台抗字第1262號裁定意旨參
    照）。本件再審聲請人即受判決人李興軍（下稱聲請人）以
    標題為：「對台中高分院111年度聲再字第124號刑事裁定提
    出再審申請」之書狀（下稱「再審聲請狀」），並檢附本院
    111年度聲再字第124號刑事裁定，聲請再審，其內容並記載
    ：本人決定對上述之124裁定提出再審申請（自然涵蓋本案0
    00-00-00上易字第747號判決…等卷宗資料），理由略述如下
    等語（見本院卷第3頁），經細繹其再審聲請狀內容，旨在
    對於本院111年度聲再字第124號裁定（下稱「原確定裁定」
    ）駁回其再審之聲請暨本院110年度上易字第747號判決（下
    稱「原確定判決」）全案均表示不服，爰本於保障人民訴訟
    權之目的，寬認聲請人係對原確定裁定及原確定判決均聲請
    再審，先予敘明。
二、本件聲請意旨如附件再審聲請狀所載。
三、再審制度係就確定判決認定事實錯誤而設之救濟方法，故聲
    請再審，以該判決係實體上之確定判決為限，對於程序上之
    判決及裁定，均與案件之實體上事項無關，不得據為聲請再
    審之對象，此觀之刑事訴訟法第420條、第421條、第422條
    分別規定得為聲請再審對象者為「有罪之判決」、「經第二
    審確定之有罪判決」、「有罪、無罪、免訴或不受理之判決
    」自明（最高法院72年度台抗字第381號、100年度台抗字第
    297號、103年度台抗字第370號裁定意旨參照）。又再審之
    聲請，經法院認無再審理由，而以裁定駁回者，不得更以同
    一原因聲請再審；法院認為聲請再審之程式違背規定者，應
    以裁定駁回之，刑事訴訟法第434條第3項、第433條前段分
    別定有明文。而所謂同一原因，係指同一事實之原因而言，
    若前後二次聲請再審原因事實以及其所提出之證據方法相一
    致者，即屬同一事實之原因，自不許其更以同一原因聲請再
    審（最高法院110年度台抗字第623號裁定意旨參照）。再得
    否作為聲請再審之客體，以及再審之聲請是否具備合法條件
    ，受理再審聲請之法院，應先加審查，若其聲請再審之程序
    違背規定且無可補正時，即應以其聲請不合法，依刑事訴訟
    法第433條前段規定裁定駁回之；必再審之客體無誤，以及
    再審之聲請合法，始能進而審究其再審有無理由（最高法院
    107年度台抗字第942號、110年度台抗字第1957號裁定意旨
    參照）。
四、經查：
㈠、對於原確定裁定聲請再審部分：
　　聲請人載明係對原確定裁定聲請再審，有再審聲請狀暨所附
    原確定裁定影本在卷可稽（見本院卷第3頁、第13頁），惟
    該裁定並非實體確定判決，與案件實體事項無關，揆諸前揭
    說明，自非得據以聲請為再審之對象，從而，聲請人此部分
    聲請再審之程序違背規定，於法未合，且無從補正，應予駁
    回。又刑事訴訟法並無準用民事訴訟法第507條第1項對於確
    定裁定得聲請準再審之規定，是難以上開民事訴訟法之規定
    作為對刑事裁定聲請請再審之根據，附此說明。
㈡、對於原確定判決聲請再審部分：
　　聲請人前對於原確定判決聲請再審，先後經本院110年度聲
    再字第346號、111年度聲再字第42號、第124號以其再審一
    部無理由，一部不合法裁定駁回後，聲請人再依序對各該駁
    回再審聲請之確定裁定聲請再審，並經本院駁回在案等情，
    業據本院調取原確定判決全案電子卷宗及本院110年度聲再
    字第346號、111年度聲再字第42號、第124號原確定裁定等
    案（電子）卷宗核閱屬實，並有111年度聲再字第3號裁定在
    卷可稽。聲請人本次聲請再審之意旨稱：「…本人決定對上
    述之124號裁定提出再審申請（自然涵蓋本案000-00-00上易
    字第747號判決…等卷宗資料）理由略述如下，並請充分參閱
    本案卷宗中上訴／再審書…等說明」云云，而完全援引其歷次
    聲請再審及上訴書狀為本件聲請再審之理由（見本院卷第3
    至9頁），足認其本次聲請再審之原因事實以及其所提出之
    證據方法，與先前聲請再審之理由均相一致而屬同一事實之
    原因，並經本院核閱無誤，揆諸上揭最高法院裁定意旨，其
    本次聲請再審之程序顯屬違背規定而不合法，且無可補正，
    應予駁回。
五、末以本件聲請人聲請再審，其程序顯屬違背規定，應以裁定
    駁回，已如前述。而因程序違背規定已明，無需再予釐清，
    且無從命補正，客觀上顯無依刑事訴訟法第429條之2規定，
    通知聲請人到場或聽取其意見之必要，爰不贅行通知其到庭
    陳述意見之程序，逕予駁回，庶免徒然浪費有限之司法資源
    ，併此敘明。
據上論斷，應依刑事訴訟法第433條前段，裁定如主文。
中　　華　　民　　國　　111 　年　　6 　　月　　23　　日
            刑事第二庭   審判長法　官　何  志  通
                               法　官  吳  進  發
                               法　官  許  月  馨
以上正本證明與原本無異。
不得抗告。
　　　　　　　　　　　　       書記官  李  妍  嬅
　　　　　　　　　　　　　　　 
中　　華　　民　　國　　111 　年　　6 　　月　　24　　日